臺灣屏東地方法院交通事件裁定　　　　 95年度交聲字第209號
原處分機關　交通部公路總局高雄區監理所屏東監理站
異　議　人
即受處分人　甲○○
上列受處分人因違反道路交通管理處罰條例案件，對於交通部公
路總局高雄區監理所屏東監理站民國95年12月8 日所為之屏監違
字第裁82-V00000000號處分（原處分：屏警交字第V00000000 號
），聲明異議，本院裁定如下：
    主  文
原處分撤銷。
甲○○處罰鍰新臺幣壹萬伍仟元。
    理  由
一、原處分意旨略以：「汽車駕駛人，駕駛汽車經測試檢定有下
    列情形之一者，處新臺幣1 萬5 千元以上6 萬元以下罰鍰，
    並當場移置保管該汽車及吊扣其駕駛執照一年；因而肇事致
    人受傷者，並吊扣其駕駛執照二年；致人重傷或死亡者，吊
    銷其駕駛執照，並不得再考領：一、酒精濃度超過規定標準
    。」、「汽車駕駛人，有下列情形之一者，處新臺幣6 千元
    以上1 萬2 千元以下罰鍰，並當場禁止其駕駛：一、未領有
    駕駛執照駕駛小型車或機器腳踏車。」、「汽車駕駛人取得
    高一級車類之駕駛資格者，應換發駕駛執照，並准其駕駛較
    低級車類之車輛，其規定如左：二 已領有大客車駕駛執照
    者，得駕駛大貨車、代用大客車、大客貨兩用車、曳引車、
    小型車、輕型機器腳踏車。」道路交通管理處罰條例第35條
    第1 項第1 款、第21條第1 項第1 款及道路交通安全規則第
    61條第1 項第2 款分別定有明文。異議人甲○○騎乘WQA-49
    9 號輕型機車被警檢測酒後駕車，經測試酒精濃度達0.88公
    克，異議人之行為符合上開相關規定，惟異議人未領有駕駛
    執照駕駛機器腳踏車，本應依上開規定裁處罰鍰，但因其領
    有大客車職業駕駛執照而準用其汽車駕駛執照騎乘輕型機器
    腳踏車，進而免受道路交通管理處罰條例第21條第1 項第1
    款處罰，因此，異議人騎乘輕型機器腳踏車免罰時享有之利
    益，處罰時亦須連帶處罰之，方符公平原則云云。
二、異議意旨略以：異議人乃騎乘機車酒駕，而吊扣者卻係營業
    大客車駕駛執照，被扣長達12個月，家庭生計陷入困境等語
    。
三、經查：
（一）本件異議人即受處分人確有於民國95年11月29日凌晨0 時
      54 分 在屏東縣屏東市○○路與長春街口，因酒後騎乘車
      牌號碼WQA-499 號輕型機車而為警當場舉發之事實，業經
      異議人所自承，並有屏東縣警察局舉發違反道路交通管理
      事件通知單（屏警交字第V00000000 號）及交通部公路總
      局屏東監理站違反道路交通管理事件裁決書（屏監違字第
      裁82 －V00000000號）各1 紙附卷可查，是異議人有酒後
      騎乘上開輕型機車之情形甚明。
（二）按汽車駕駛人，駕駛汽車經測試檢定，有酒精濃度超過規
      定標準者，處1萬5千元以上6 萬元以下罰鍰，並當場移置
      保管其車輛及吊扣其駕駛執照1 年，道路交通管理處罰條
      例第35條第1項第1款定有明文；而飲酒後其吐氣所含酒精
      濃度超過每公升0.25毫克以上者，不得駕車，道路交通安
      全規則第114條第2款亦有明文規定。再道路交通管理處罰
      條例所規定之汽車，係指在道路上不依軌道或電力架線而
      以原動機行駛之車輛，包括機器腳踏車在內，此為道路交
      通管理處罰條例第3條第8款及依據道路交通管理處罰條例
      第92條規定授權制定之道路交通安全規則第2條第1 項第1
      款所明定。又領有駕駛執照而未經吊註銷之駕駛人，駕駛
      機器腳踏車經測試檢定有酒精濃度超過規定標準即吐氣所
      含酒精濃度超過每公升0.4毫克以上未滿0.55毫克者，處3
      萬元罰鍰，並吊扣其駕駛執照1 年，違反道路交通管理事
      件統一裁罰標準表亦明定處罰標準。
（三）又按94年12月14日修正前之道路交通管理處罰條例第68條
      固明定：「汽車駕駛人，因違反本條例及道路交通安全規
      則之規定，受吊扣或吊銷駕駛執照處分時，吊扣或吊銷其
      持有各級車類之駕駛執照」，因循於此，交通部向認有關
      違反前述條例相關規定致須接受吊扣或吊銷駕駛執照處分
      者，意謂其違規行為對道路交通秩序之維持及道路交通安
      全已生較大之影響，故前述條例第68條乃規定吊扣或吊銷
      其持有各級車類之駕駛執照，以限制其繼續駕車行駛道路
      之權利，其係屬駕駛行為之限制，並不因所持駕駛執照種
      類不同而有所差異，故前述條例第68條所指「吊扣或吊銷
      其持有各級車類之駕駛執照」，除係指道路交通安全規則
      第53條分類所指之駕駛執照外，亦包括同規則第61條所准
      予駕駛較低級車類之駕駛資格，此有交通部93年8 月10日
      交路字第0930008227號函1 紙附卷可參。惟查，道路交通
      管理處罰條例第68條業經總統於94年12月14日以華總一義
      字第09400199321 號令修正公布，並經行政院於95年2 月
      27日以院臺交字第0950082829號令發布定95年3 月1 日起
      施行，修正後之條文內容刪除「吊扣」之部分，且其修正
      之立法意旨係因原條文將違法或違規駕駛人所持有各級車
      類之駕駛執照一併吊扣或吊銷失之過酷，影響人民工作及
      生活甚鉅，爰限縮原條文之適用範圍（見卷附之立法院公
      報第94卷第70期立法院第6 屆第2 會交通委員會第3 次全
      體會議紀錄)。 從而，本件依新修正之道路交通管理處罰
      條例第68條規定，即不得於異議人駕駛機車有違反道路交
      通管理處罰條例第35條第1 項第1 款規定之違規行為，因
      已無機車駕駛執照可資「吊扣」進而「吊扣」其其他各級
      駕駛執照。
（四）復按「汽車駕駛人違規記點資料，汽車、機車應分別處理
      ，並分別執行吊扣、吊銷其駕駛執照處分。」道路交通管
      理事件統一裁罰標準及處理細則第67條第2 項定有明文；
      另參照交通部62年4 月6 日交路（62）字第26106 號函，
      其中認為：「汽車駕駛人受吊扣或吊銷駕駛執照處分時，
      吊扣或吊銷其持有各級車類之駕駛執照，不包括機器腳踏
      車駕駛執照在內。」。均顯示小型車以上之駕駛執照與機
      器腳踏車之駕駛執照，屬各自獨立之駕駛許可憑證，應分
      開其吊扣、吊銷之處置。故而，亦不得如原處分機關所認
      直接因異議人領有而準用其汽車駕駛執照騎乘輕型機器腳
      踏車，而得逕行吊扣其大客車職業駕駛執照。
（五）再者，「汽車駕駛人取得高一級車類之駕駛資格者，應換
      發駕駛執照，並准其駕駛較低級車類之車輛，其規定如下
      ：二已領有大客車駕駛執照者，得駕駛大貨車、代用大客
      車、大客貨兩用車、曳引車、小型車、輕型機器腳踏車。
      」，道路交通安全規則第61條定有明文。是異議人領有大
      客車駕駛執照，依法本得騎乘輕型機器腳踏車。原處分機
      關竟以此法之當然遽然推論此乃「賦予」異議人免受道路
      交通管理處罰條例第21條第1 項第1 款處罰之利益，而認
      異議人騎乘輕型機器腳踏車免罰時享有之利益，應於處罰
      時連帶處罰之，此項推論顯有誤認。
四、綜上所述，本件異議人有駕駛機車時酒精濃度超過規定標準
    之違規行為，事證明確，足堪認定，原處分機關就此部分認
    定應依道路交通管理處罰條例第35條第1 項第1 款裁處異議
    人罰鍰新台幣15,000元，固無違誤，惟就裁處吊扣異議人駕
    駛執照1 年之裁罰部分，依新修正之道路交通管理處罰條例
    第68條規定，尚不得「吊扣」其現尚有效之營業大客車駕駛
    執照，原處分機關未及審酌新修正之法律規定，而處以吊扣
    異議人大客車駕駛執照1 年之裁罰，尚有可議，異議人提起
    本件異議為有理由，自應由本院將原處分裁定撤銷（因為一
    個違規行為，罰鍰與吊扣處分無從區分），並因異議人本件
    事證已屬明確，無再發回調查之必要，爰由本院將原處分予
    以撤銷，依道路交通管理處罰條例第35條第1 項第1 款規定
    及違反道路交通管理事件統一裁罰基準表，裁罰異議人如主
    文第2 項所示，以資適法。
五、據上論斷，應依道路交通管理處罰條例第87條第2 項，道路
    交通案件處理辦法第19條、第20條，裁定如主文。
中　　華　　民　　國　　96　　年　　1 　　月　　5 　　日
                  交通法庭    法  官  羅培毓
以上正本證明與原本無異。
如不服本裁定應於收受送達後五日內向本院提出抗告書狀敘述抗
告之理由抗告於台灣高等法院高雄分院。
中　　華　　民　　國　　96　　年　　1 　　月　　7　　日
                                書記官  張儷薾
